臺灣臺東地方法院民事判決　　　　　　　　96年度訴字第50號
原　　　告　錦輝營造有限公司
法定代理人　戊○○
訴訟代理人　丙○○
被　　　告　臺東縣大武鄉公所
法定代理人　甲○○
訴訟代理人　乙○○
上列當事人間請求給付工程款事件，本院於民國96年8月9日言詞
辯論終結，判決如下：
    主  文
被告應給付原告新臺幣貳佰零貳萬參仟陸佰柒拾捌元，其中新臺
幣壹佰拾壹萬陸仟伍佰拾壹元部分，自民國九十四年十一月
十七日起；其中新臺幣柒拾萬柒仟壹佰肆拾柒元部分，自民國九
十四年十月二日起，均至清償日止，按週年利率百分之五計算之
利息。
訴訟費用新臺幣貳萬壹仟零玖拾柒元由被告負擔。
    事實及理由
一、按訴狀送達後，原告不得將原訴變更或追加他訴，但擴張或
    減縮應受判決事項之聲明者，不在此限，民事訴訟法第255
    條第1項第3款定有明文。本件原告起訴原請求：被告應給付
    原告新臺幣（下同）2,023,678元，及自民國96年2月13日起
    至清償日止，按年息5%計算之利息。嗣於訴訟中將訴之聲明
    擴張為：被告應給付原告2,023,678元，其中1,316,531元部
    分自94年11月17日起；其中707,147元部分，自94年10月2日
    起，均至清償日止按週年利率5%計算之利息，依前揭規定，
    核無不合，應予准許。
二、原告主張：原告前於94年4月26日與被告簽訂「94年度天然
    災害緊急搶修工作開口契約」（以下稱開口契約），以臺東
    縣大武鄉鄉、各部落連外道路或產業道路、區域排水
    及其他公共設施（含災害地點之範圍水溝淤積清除），為施
    工範圍，該開口契約之總價為76萬元。詎該年度前揭開口契
    約約定之災害發生後施工之金額已逾76萬元。而當年度仍發
    生珊瑚及丹瑞颱風，被告遂分別要求原告於前開2颱風過後
    ，依前揭開口契約中「工程明細表」之施工單位價格為給付
    標準，前往施工搶修。原告於施工時，被告亦在場監工並作
    成監工記錄表，本件工程分別於94年8月31日、94年10月15
    日經被告驗收完成，被告原應於驗收完成後1個月即94年10
    月1日、94年11月16日給付工程款，惟均未履行。原告並於9
    5年9月1日及同年月5日向被告催討，被告仍置之不理，爰依
    兩造承攬契約法律關係請求被告給付工程款。並聲明如主文
    第1項所示。
三、被告則以：被告公開招標開口契約，於94年4月26日由原告
    以76萬元得標，並訂有工程契約書，94年間大武鄉遭受多次
    天然災害，原告依約進行緊急搶修，並由被告給付歷次搶修
    經費，被告已善盡遵守工程契約內容義務。依開口契約施工
    補充條款第11條規定，「實際施工數量及金額如超過本契約
    預估數量及金額時，其原有採購之後續擴充，依政府採購法
    第22條第一項第7款辦理，以不超過契約總價及查核金額為
    限。」，然依政府採購法第22條第一項第7款規定「原有採
    購之後續擴充，且已於原招標公告及招標文件敘明擴充之期
    間、金額或數量者」，固得採限制性招標。惟上開口契約之
    公告及文件並未刊載後續擴充之期間、金額或數量，故本所
    與債權人之契約關係，僅以債權人之投標金額760,000元為
    限。債權人請求本所支付珊瑚颱風緊急災害搶修工程費707,
    147元及丹瑞颱風災害緊急搶修工程費1,316,531元合計2,02
    3,678元，惟上開2工程兩造並未訂有書面契約書，依法行政
    自不得支付原告請求之金額等語，資為抗辯。並聲明：駁回
    原告之訴。
四、本件經本院整理並協議簡化爭執及不爭執事項如下：
(一)不爭執事項：
  1.兩造於94年4月26日訂有作開口契約，契約總價為76萬元整
    。依據上開契約「施工補充條款」第11條，本工程契約施工
    數量及金額係預估，實際施工數量及金額如超過本契約預估
    數量及金額時，其原有採購之後續擴充，依政府採購法第22
    絛第1項第7款辦理，以不超過契約總價及查核金額為限。
  2.被告於94年10月17日作成「丹瑞颱風災害緊急搶修工程」驗
    收記錄；94年8月31日作成「珊瑚颱風災害緊急搶修工程」
    驗收記錄完成驗收。
(二)爭執事項：兩造間是否訂有「珊瑚颱風災害緊急搶修工程」及
  「丹瑞颱風災害緊急搶修工程」契約？系爭工程是否包含於94
  年度天然災害緊急搶修工作開口契約當中？
五、得心證之理由：
(一)原告主張前於94年4月26日與被告簽訂開口契約，以臺東縣大
  武鄉鄉、各部落連外道路或產業道路、區域排水及其他
  公共設施（含災害地點之範圍水溝淤積清除），為施工範圍，
  該開口契約之總價為76萬元。詎該年度前揭開口契約約定之災
  害發生後施工之金額已逾76萬元。而當年度仍發生珊瑚及丹瑞
  颱風，原告乃前往施工，被告並於施工時在場監工並製有監工
  記錄表，而前開2颱風所造成損害之搶修工程已分別於94年8月
  31日、94年10月15日經被告驗收完成，被告原應於驗收完成後
  1個月即94年10月1日、94年11月16日給付工程款，惟均未履行
  。原告並於95年9月1日及同年月5日向被告催討，被告仍置之
  不理等情，有工程契約書、大武鄉公所經費支用登記簿影本各
  1份、驗收紀錄2份在卷可憑，復為兩造所不爭執，自堪信為真
  實。
(二)按契約之成立，除法律另有規定外，不以訂立書面為必要，僅
  須雙方意思表示業已合致，始足當之。經查，證人即前大武鄉
  公所技士丁○○於本院審理時到庭證稱：伊當時是大武鄉公所
  的技士，當年有很多的颱風，故與原告有訂立搶修工程的契約
  。本件2颱風災後工程金額是按照原開口契約的單價承包，2件
  災後搶修與開口契約無關，只是單價比照，因災後搶修具有時
  效性，故未訂之書面契約，原告確實有完成該2件工程並完成
  驗收。且本件系爭工程完成後有向縣政府請款，但因縣政府說
  縣內災害很多，所以要鄉公所自籌財源等語，就被告確有要求
  原告前往進行上開颱風過境後之災害進行搶修證述甚明。而被
  告亦不否認本件系爭工程，原告確有完成並經被告驗收，此外
  ，復有臺東縣大武鄉公所憑證粘貼單、驗收紀錄、公共設施災
  害搶修工程經費概估表各2份卷足憑。又被告確因系爭工程向
  臺東縣政府請款，而由臺東縣以該府年度災害準備金業已用罄
  為由，函由被告自行籌措財源支應等情，亦有臺東縣政府96年
  6月22日府農土字第0960045350號函1紙在卷可稽，足見原告確
  有完成系爭工程且經被告驗收無訛。綜合上揭各情，足認兩造
  確有成立系爭搶修工程契約之合意，本件系爭工程亦與開口契
  約無關，僅因時效因素，直接以開口契約所附之工程明細表作
  為計算工程金額之標準，應堪認定。被告徒以並無書面契約為
  辯，應不足採。又兩造既有系爭工程契約之合意，則契約即屬
  成立生效。至被告是否符合政府採購法之規定，僅係被告應否
  負行政責任或其他法律責任之問題，並無礙原告已依契約約定
  完成工程而得請求工程款之權利。從而，被告辯稱系爭工程契
  約有違政府採購法之規定等語，亦不足取。
六、綜上所述，本件兩造既確有成立系爭工程契約之合意，就大
    武鄉於珊瑚及丹瑞颱風過後所生之災害由原告搶修，並依開
    口契約之工程款給付計算方式作為系爭工程之計價標準，原
    告復已依約完成並經被告驗收通過，則原告本於系爭工程契
    約之約定，請求被告依約給付2,023,678元，其中1,316,531
    元部分（即丹瑞颱風部分），自94年11月17日起；其中新台
    幣707,147元部分（即珊瑚颱風部分），自94年10月2日起，
    均至清償日止按週年利率5%計算之利息，即有理由，應予准
    許。
七、據上論結，本件原告之訴為有理由，依民事訴訟法第78條，
    判決如主文。
中　　華　　民　　國　　96　　年　　08　　月　　23　　日
                  民事庭審判長法  官  楊智勝
                              法  官  陳弘能
                              法  官  林恒祺
以上正本係照原本作成。
如對本判決上訴，須於判決送達後20日內向本院提出上訴狀。
中　　華　　民　　國　　96　　年　　08　　月　　23　　日
                              書記官　郭友香
